【裁判字號】    99,訴,13
【裁判日期】    990607
【裁判案由】    損害賠償
【裁判全文】
臺灣高等法院臺中分院民事判決  99年度訴字第13號
原        告  乙○○
兼訴訟代理人  甲○○
被        告  丙○○○○○○○.
上列當事人間因請求侵權行為損害賠償事件，本院於99年5月25
日言詞辯論終結，判決如下︰
    主  文
被告應給付原告甲○○新臺幣299,660元、乙○○新台幣525,392
元及均自民國99年2月3日起至清償日止按年息百分之五計算之利
息。
原告其餘之訴及假執行之聲請均駁回。
    事實及理由
甲、原告方面：
一、聲明：(一)被告應給付原告乙○○新臺幣(下同)1,652,392元
    ，原告甲○○100萬元及均自附帶民事訴訟訴狀繕本送達被
    告翌日起至清償日止，按年息百分之五之利息。(二)並願供擔
    保聲請宣告假執行。
二、陳述：被告丙○○○○○○○○○○，係經營堆高機業者，
    負責駕駛堆高機搬運貨物為業，民國（下同）98年4月16日
    19時5分許，許照駕駛推高機（無車牌號碼，為TOYOTA廠牌
    ，車身印有「阿照」字樣），沿彰化縣埔心鄉○○路○段外
    側車道，由東往西方向直行，途經中正路1段429號前（中正
    路1段與中正路1段437巷交岔路口附近），欲左轉進入中正
    路1段437巷返家，原應注意動力機械行駛於道路時，在同向
    二車道以上之道路，應行駛於最外側車道，且應於前後端懸
    掛危險標識，夜間應用紅燈或紅色反光標識，且變換車道，
    應讓直行車先行，並注意安全距離，而當時並無不能注意之
    情事，竟疏於注意，駕駛未懸掛危險標識之推高機，自外側
    車道進入內側車道，適謝秋淋駕駛車牌號碼178-QQ號營業遊
    覽大客車，沿同向同車道行駛在許照之後，欲超越許照所駕
    駛之推高機，未留意前方動態即貿然高速超車，迨見許照駕
    駛推高機進入內側車道時已避煞不及，謝秋淋所駕駛之遊覽
    車右照後鏡及右側後門，與許照所駕駛之推高機發生擦撞，
    遊覽車往左側閃避，致跨越分向限制線，進入對向內側車道
    ，恰乙○○駕駛車牌號碼6969-GC號自用小客車，附載其夫
    甲○○、其子張煜程沿對向內側車道，由西往東方向直行至
    該處，無法閃避突然侵入車道之遊覽車，造成謝秋淋所駕駛
    之遊覽車與乙○○所駕駛之小客車對撞，致乙○○受有頭部
    外傷併臉部裂傷、左橈骨骨折、右手及左肩多處擦傷挫傷、
    右膝挫傷等傷害；甲○○則受有頭部外傷併臉部裂傷、胸部
    及左腳挫傷等傷害；張煜程經送醫急救仍因頭部外傷、顱內
    出血併血腫不治死亡。
二、原告甲○○因被告上開侵權行為，計支出其子張煜程之醫藥
    費5099元、喪葬費18萬元、乙○○則支出醫藥費34,293元、
    另乙○○後續尚須接受手術及復康，預計將來醫藥費用尚須
    花費6000元計，再原告甲○○、乙○○二人因本次車禍遭逢
    喪子之痛，內心之傷痛逾恆，精神上受有相當之痛苦，爰請
    求精神慰撫金300萬及340萬元，總計原告甲○○計受有318
    萬5,099元、乙○○受有344萬0,293元之財產上及非財產上
    之損害，又因原告已自謝秋淋任職之遊覽車公司獲賠400萬
    元，其中2,185,099元自甲○○請求之精神慰撫金金額中予
    以扣除，至餘款即1,814,901元則自乙○○請求之精神慰撫
    金金額予以扣除，經扣抵後，甲○○請求之金額為100萬元
    、乙○○請求之金額為1,625,392元。
三、得心證理由：
(一)、原告主張：
    被告許照於前開時、地駕駛推高機，沿彰化縣埔心鄉○○路
    ○段外側車道，由東往西方向直行，途經中正路1段429號前
    （中正路1段與中正路1段437巷交岔路口附近），欲左轉進
    入中正路1段437巷返家，原應注意動力機械行駛於道路時，
    在同向二車道以上之道路，應行駛於最外側車道，且應於前
    後端懸掛危險標識，夜間應用紅燈或紅色反光標識，且變換
    車道，應讓直行車先行，並注意安全距離，而當時並無不能
    注意之情事，竟疏於注意，駕駛未懸掛危險標識之推高機，
    自外側車道進入內側車道，適謝秋淋駕駛車牌號碼178-QQ號
    營業遊覽大客車，沿同向同車道行駛在許照之後，欲超越許
    照所駕駛之推高機，未留意前方動態即貿然高速超車，迨見
    許照駕駛推高機進入內側車道時已避煞不及，謝秋淋所駕駛
    之遊覽車右照後鏡及右側後門，與許照所駕駛之推高機發生
    擦撞，遊覽車往左側閃避，致跨越分向限制線，進入對向內
    側車道，恰原告乙○○駕車附載原告甲○○及其子張煜程沿
    對向內側車道，由西往東方向直行至該處，無法閃避突然侵
    入車道之遊覽車，造成謝秋淋所駕駛之遊覽車與乙○○所駕
    駛之小客車對撞，致乙○○受有頭部外傷併臉部裂傷、左橈
    骨骨折、右手及左肩多處擦傷挫傷、右膝挫傷等傷害；甲○
    ○則受有頭部外傷併臉部裂傷、胸部及左腳挫傷等傷害；張
    煜程經送醫急救仍因頭部外傷、顱內出血併血腫不治死亡之
    事實，業據其提出行政院衛生置彰化醫院、童綜合醫院診斷
    證明書、台灣省彰化縣區車輛行車事故鑑定委員會鑑定意見
    書、彰化地院98年交訴字第98號判事判決影本等件為證，並
    為被告所不爭執，而被告就本件車禍之發生因前開之過失，
    業經彰化地院98年交訴字第98號及本院99年交上訴字第172
    號刑事判決有期徒刑六月確定，此亦據本院調卷查核屬實，
    原告此部分主張，堪信為真正。
二、按動力機械行駛於道路時，在同向二車道以上之道路，應行
    駛於最外側車道，且應於前後端懸掛危險標誌，夜間應使用
    紅燈或紅色反光標誌，變換車道時，應讓直行車先行並注意
    安全距離，道路交通安全規則第83條之1第1項第3、款、第
    98條第1項第6款定有明文。被告雖抗辯：伊就車禍之發生雖
    有過失，但原告之車子非伊所撞，且原告讓其子坐前應亦有
    過失等語。惟查，被告固非直接撞及原告乙○○之駕車，然
    被告自承於夜間行車時前後端懸掛未危險標誌，亦未使用紅
    燈或紅色反光標識，且未注意應於最外側車道行駛，貿然進
    入內側車道，致與謝秋淋所駕駛之遊覽車右照後鏡及右側後
    門發生擦撞，嗣謝秋淋急向左閃避，致跨越分向限制線，侵
    入對向內側車道而撞及原告乙○○之駕車等情，倘被告未違
    規侵入內側車道，謝秋淋當不致與堆高機擦撞後，又急向左
    側閃避，並衝入對向車道之中，本件車禍即不可能發生，是
    被告與謝秋淋之過失，自同為本件車禍發生之共同原因，洵
    無疑義。而原告在本車道正常行駛中，突遭謝秋淋駕車衝入
    本車道，因而閃避不及發生碰撞，顯無法事前防範，其本身
    並無過失可言，其子當時是否坐於車前座與車禍之發生無關
    ，被告此部分抗辯，委無可採。
三、被告就本件車禍之發生既有過失，原告因此本於侵權行為之
    法律關係請求被告賠償其因車禍而支出醫藥費用（含乙○○
    未來手術之費用）、喪葬費及精神慰撫金核屬有據，應予准
    許，至原告各得請求之各項費用金額如下：
(一)、醫藥費用：
  1.原告甲○○雖主張：其因本次車禍計支出5,099元，並提出
    行政院衛生署彰化醫院、童綜合醫院費用明細為證，但其中
    98年4月17日之醫藥費用部分，重複計算，且雖其同時提出
    第0000000號及0000000號費用明細表資為憑（附民卷第12頁
    、19頁），但實際上僅支出一筆340元，第0000000號費用明
    細表所載之實付金額亦為零，故98.4.17.當日之醫藥費僅得
    請求340元，而非680元，經扣除後，甲○○支出之醫藥費用
    為4,759元，依各項醫療項目所示亦屬必要之支出，被告就
    此亦不爭執，原告此部分請求，自屬正當。
  2.原告乙○○因本件車禍已支出醫藥費用計34,293元，此有其
    據出之提出行政院衛生署彰化醫院、童綜合醫院之醫療費用
    收據等件為證，被告就此其部分之請求亦無意見，是其此部
    分，應予准許。
  3.未來醫藥費用：
    原告乙○○主張：其受傷後，未來尚須美容、手術及復健，
    此部分雖尚未實際支出，但至少需6千元，為被告所不爭，
    並同意賠償6千元予原告（訴字卷第38頁反面），是原告乙
    ○○此部分請求，自屬有理由。
(二)、喪葬費用：按原告甲○○之子因本次車禍不幸亡故，甲○○
    因此支出殯葬費18萬元，已據其提出新佳美禮儀社估價單一
    紙為憑（訴字卷第40頁），依其各項花費之名稱，包括火化
    、棺木、骨灰甕、冰櫃、靈車、入斂、抬棺、靈車（含佈置
    ）、毛巾、紙錢等用品、大鼓陣、國樂、法事、地理師等費
    用之支出，依一般民間習俗均屬必要且相當之支出，被告就
    此亦無爭執，甲○○此部分請求亦屬正當，應予准許。
(三)、精神慰撫金：查原告二人因本件車禍遭逢喪失之痛，其精神
    上所受之折磨及痛若，非短期內可以彌平，其二人因此請求
    精神慰撫金，核屬正當。又精神慰撫金之審酌標準，應斟酌
    雙方之身分、地位、資力、及加害之程度以核定相當之數額
    。經查：原告甲○○、乙○○均為高職畢業、二人分別任職
    保全公司內勤工作及藥局服務員，月薪各約3萬9千元及4萬
    元。被告則國小畢業、從事堆高機行業，依稅務電子閘門資
    料查詢結果，甲○○名下有一處位於彰化縣員林鎮房屋三樓
    之住處、另有土地二筆、2010年分之國瑞汽車一部、無所得
    、財產；至被告名下則有彰化縣埔心鄉之房屋一棟、土地一
    筆、2000年DAEWOO汽車及1987年裕隆牌汽車各一部、此有稅
    務電子閘門財產所得調件明細表及原告提出之薪資存摺影本
    為證，本院斟酌兩造上開之身分、地位、經濟能力，及被告
    之過失情節及原告所受之精神上痛苦程度等一切情狀，認甲
    ○○、乙○○主張之精神慰撫金各300萬元及340萬元尚嫌過
    高，應以各230萬元為適當，其餘超過部分之請求，核屬過
    高，不應准許。
(四)、總計，甲○○因本件車禍之財產及非財產上損害共2,484,75
    9元（含醫藥費4,759元、殯葬費18萬元，精神慰撫金230萬
    元）、乙○○共2,340,293元（含已支出及未來醫藥費各34,
    293元、6,000元及精神慰撫金230萬元）。惟因其二人已自
    謝秋淋任職之遊覽車公司獲賠400萬元（含汽車強制險保險
    金），此400萬元自應從其等之請求中予以扣除。第查，甲
    ○○、乙○○二人於本院準備期日已扣除前開400萬元之賠
    償金，並各減縮其請求之金額為100萬元及1,625,392元，但
    因甲○○仍保留醫藥費5.099元及喪葬費用18萬元之請求，
    乙○○亦保留醫藥費34,293元、未來醫藥費6,000元之請求
    ，故依甲○○減縮後之聲明，即100萬元扣除其請求之醫藥
    費及喪葬費後，其精神慰撫金僅請求814.901元，而乙○○
    減縮後之聲明，即1,625,392元扣除醫藥費（含未來之醫療
    費用），其請求之精神慰撫金為1,585,099元，依此可知：
    可見原告二人自謝秋淋任職之遊覽車公司所獲賠之400萬元
    ，其中2,185,099元應自甲○○請求之精神慰撫金金額中予
    以扣除，另1,814,901元則自乙○○請求之精神慰撫金金額
    予以扣抵，已灼然甚明。依此以計，原告甲○○得再向被告
    請求賠償之金額，即2,484,759元－2,185,099元＝299,660
    元，乙○○得請求之金額為：525,392元。
(五)、從而，原告甲○○、乙○○基於侵權行為，得再向被告請求
    各299,660元、525,392元及均自起訴狀繕本送達被告翌日即
    99.2.3.起至清償日止按年息百分之五計算之利息損失為有
    理由，其餘超過部分之請求連同該部分假執行之聲請均屬無
    據，應予駁回。至原告勝訴部分因金額未逾150萬元，一經
    本院判決即告確定，亦無假執行宣告之必要，其此部分假執
    行之聲請亦屬無理由，應併予駁回。又本件係屬附帶民事訴
    訟費用，無裁判費之支出，故無諭知兩造裁判費負擔之必要
    ，併此敘明。
中    華    民    國    99    年    6     月    7     日
                民事第二庭    審判長法  官  邱森樟
                                    法  官  翁芳靜
                                    法  官  謝說容
以上正本係照原本作成。
甲○○、乙○○得合併提起上訴
如對本判決上訴，須於收受判決送達後20日內向本院提出上訴書
狀，其未表明上訴理由者，應於提出上訴後20日內向本院提出上
訴理由書（須按他造人數附具繕本）。
上訴時應提出委任律師為訴訟代理人之委任狀。具有民事訴訟法
第466條之1第1項但書或第2項之情形為訴訟代理人者，另應附具
律師及格證書及釋明委任人與受任人有該條項所定關係之釋明文
書影本。
                                    書記官  胡美娟
中    華    民    國    99    年    6     月    8     日
                                                      Ｖ

司法院資訊處製作；財團法人民間司法改革基金會備份。
